【裁判字號】    89,簡抗,39
【裁判日期】    901213
【裁判案由】    返還撫恤費
【裁判全文】
臺灣臺中地方法院民事裁定  八十九年度簡抗字第三九號
    抗  告  人  甲○○
    相  對  人  乙○○
右當事人間請求返還撫恤費事件，抗告人對於民國八十九年六月八日本院台中簡易庭
八八年度中簡字第四九六號裁定提起抗告，本院裁定如左：
    主      文
抗告駁回。
抗告程序費用由抗告人負擔。
    理      由
一、抗告意旨略以：先父劉長斌耋耄不能管事，多年以來與相對人乙○○生活一起，
    先父去世相對人通知聲請人有遺產繼承，並要聲請人委託授權其領取撫恤金後，
    即攜帶款項連同骨灰帶回大陸，然其領取後即切斷聯繫，聲請人不得已始向鈞院
    起訴，待西元二千年七月二十二日卻接獲原審簡易庭裁定駁回該訴，然之前接獲
    補正通知後，隨即於西元一九九九年九月十四日補呈「訴訟標的金額多少只有相
    對人清楚，據他在桂林家中及至我家所說是新台幣二十五萬七千元，關於裁判費
    用因在窮鄉僻壤，既無台幣亦無美元，請求待追回款項後再予扣下」等語，並非
    迄未補正，為此提起抗告。
二、按提起民事訴訟或抗告，應依民事訴訟費用法第二條、第二十條規定繳納裁判費
    ，此為法定必須具備之程式，本件抗告人提起抗告未據繳納裁判費，依民事訴訟
    法第四百三十六條之一第三項準用同法第四百六十三條、第二百七十二條、同法
    第一百二十一條第一項規定，本院受命法官於民國八十九年九月二十七日裁定命
    抗告人於收受裁定後十五日內如數繳納，該裁定並於民國九十年三月八日之前即
    送達抗告人，此由財團法人海峽交流基金會於民國九十年三月八日即收受抗告人
    前所簽收之送達證書（未記載送達日期）回函信封影本可明。
三、按駁回訴訟救助聲請之裁定確定前，第一審法院不得以原告未繳納裁判費為由駁
    回其訴，民事訴訴法第一百零九條之一定有明文，抗告人雖於抗告後之民國九十
    年四月二十六日向本院聲請訴訟救助，惟經本院於民國九十年五月二十二日以九
    十年度救字第二二號裁定駁回在案，該駁回訴訟救助聲請之裁定係屬簡易訴訟程
    序第二審裁判，雖駁回訴訟救助聲請之裁定因抗告人居住大陸地區，相關送達證
    書往返費時，歷經本院多次查催迄今均未見回覆，而無法證明業已確定，惟民事
    訴訟法第一百零九條之一之規定僅限於第一審法院不得以原告未繳納裁判費為由
    駁回其訴，該條立法理由並明示當事人於第二審上訴時始聲請訴訟救助之情形，
    法院駁回其聲請後，是否不待駁回之裁定確定逕以上訴人未繳納裁判費為由駁回
    其上訴，係由法院斟酌其敗訴原因、上訴理由及資力決定。本件抗告人抗告後始
    聲請訴訟救助並遭駁回，本院即得裁量是否不待駁回訴訟救助裁定確定逕行駁回
    抗告，是抗告人提起第一審之訴未能具體表明訴之聲明以供核定訴訟標的價額，
    經原審法院命補正後未依限補正、繳費，原審法院裁定駁回其訴後，抗告人提起
    本件抗告既仍未就原法院命補正之事項為補正，再經受命法官命補正本件抗告裁
    判費用亦逾期未繳，抗告人對本院受命法官、原法院命補正事項應難諉為不知，
    本院認本件抗告是否合法、有無理由，事證已明，無待駁回訴訟救助裁定確定之
    必要。綜上所述，本院命抗告人補繳抗告裁判費之裁定送達抗告人後，
    抗告人迄未依期補繳抗告裁判費，其抗告已非合法，自應駁回之。
四、依民事訴訟法第四百九十二條第一項、第九十五條、第七十八條，裁定如主文。
中      華      民      國      九十    年    十二    月    十三    日
                                臺灣臺中地方法院民事第一庭
                                    審判長  法    官  王  銘
                                            法    官  林洲富
                                            法    官  林麗真
右正本證明與原本無異
本件不得抗告。
中      華      民      國      九十    年    十二    月    十三    日
~B法院書記官


司法院資訊處製作；財團法人民間司法改革基金會備份。
